【裁判字號】    99,訴,765
【裁判日期】    991126
【裁判案由】    毒品危害防制條例
【裁判全文】
臺灣桃園地方法院刑事判決               99年度訴字第765號
公  訴  人  臺灣桃園地方法院檢察署檢察官
被      告  莊勝傑
選任辯護人  邱英豪律師
            賴彌鼎律師
            王道光律師
上列被告因違反毒品危害防制條例案件，經臺灣基隆地方法院檢
察署檢察官提起公訴（99年度偵字第19010 號），本院判決如下
：
    主  文
莊勝傑販賣第三級毒品，共拾罪，各處如附表編號1 至編號10所
示之刑。應執行有期徒刑玖年。未扣案之販賣毒品所得新臺幣肆
拾萬參仟壹佰元沒收，如全部或一部不能沒收時，以其財產抵償
之；扣案序號0000000000000000二號之索尼易
利信牌行動電話壹支（不含門號0000000000號SIM 卡
）沒收；未扣案門號0000000000號SIM 卡壹張沒收，
如全部或一部不能沒收時，追徵其價額。
    事  實
一、莊勝傑明知毒品危害防制條例第2 條第2 項第3 款所列第三
    級毒品愷他命（下稱愷他命）不得販賣，竟意圖營利，基於
    販賣愷他命之犯意，以不詳代價販入愷他命後，並均以門號
    0000000000號SIM 卡搭配序號00000000000000002 號之索尼
    易利信牌行動電話，作為販賣愷他命之聯繫工具，分別於附
    表編號1 至10所示時間、地點及方式，以如附表編號1 至10
    所示之數量及價格，販賣予如附表編號1 至10所示之對象。
    嗣經警循線查獲上情，並扣得其所有供犯罪所用序號000000
    00000000002 號之索尼易利信牌行動電話一支，其所有非供
    犯罪所用之門號0000000000號SIM 卡1 張、序號0000000000
    00000 號之諾基亞牌（含門號0000000000號SIM 卡）行動電
    話1 支。
二、案經海岸巡防署北部地區巡防局新竹機動查緝隊、北部地區
    巡防局第二、三岸巡大隊、新竹市警察局第一分局報請臺灣
    桃園地方法院檢察署檢察官偵查起訴。
    理  由
壹、證據能力部分
    按被告以外之人於審判外之言詞或書面陳述，除法律有規定
    者外，不得作為證據；又被告以外之人於審判外之陳述，雖
    不符合同法第159 條之1 至第159 條之4 之規定，但經當事
    人於審判程序同意作為證據，法院審酌該言詞陳述或書面陳
    述作成時之情況，認為適當者，亦得為證據。當事人、代理
    人或辯護人於法院調查證據時，知有第159 條第1 項不得為
    證據之情形，而未於言詞辯論終結前聲明異議者，視為有前
    項之同意，刑事訴訟法第159 條第1 項及第159 條之5 分別
    定有明文。經查，本判決所引用之各該被告以外之人於審判
    外之陳述（包含書面陳述），雖屬傳聞證據，當事人於法院
    審理時均表示同意作為證據方法而不予爭執，且迄至本院言
    詞辯論終結前亦未再聲明異議，本院審酌上開證據資料製作
    時之情況，尚無違法不當及證明力明顯過低之瑕疵，亦認為
    以之作為證據應屬適當，故揆諸前開規定，爰依刑事訴訟法
    第159 條之5 規定，認前揭證據資料均有證據能力。
貳、實體部分：
一、被告莊勝傑對於上開事實均坦承不諱，核與證人陳俊宏、鄭
    昆融、易楷評、邱憲良、林聖勛於警詢及偵訊中證述之情節
    大致相符（陳俊宏部分見偵卷第159 反面-160、163 頁；鄭
    昆融部分見偵卷第110 、111 、112 、113 、144 、145 頁
    ；易楷評部分見偵卷第127 、131 、132 、147 、148 頁；
    邱憲良部分見偵卷第119 、143 頁；林聖勛部分見偵卷第10
    5 、146 頁）。又被告所使用之門號0000000000號行動電話
    門號於附表所示各該次交易時間均各與證人陳俊宏使用之00
    00000000號行動電話、證人鄭昆融使用之0000000000號行動
    電話、證人易楷評使用之0000000000號行動電話、證人邱憲
    良使用之0000000000號行動電話、證人林聖勛使用之000000
    0000號行動電話聯絡愷他命交易事宜，此有被告上開行動電
    話門號雙向通聯查詢資料（見偵卷第15-16 頁；第109-113
    頁；第126-132 ；第119 頁；第105 頁），及扣案序號0000
    0000000000002 號之索尼易利信牌行動電話壹支等附卷可稽
    。復按愷他命本無一定之公定價格，是其各次買賣之價格，
    當亦各有差異，而或隨供需雙方之資力、關係之深淺、需求
    之數量、程度、毒品之成色、貨源之充裕與否、販賣者對於
    資金之需求程度，以及政府查緝之態度，進而為各種不同之
    風險評估，而為機動性之調整，是其價格標準，自非一成不
    變，且販賣者從各種「價差」或「量差」或「純度」謀取利
    潤方式，亦有差異，然其所圖利益之非法販賣行為目的，則
    屬相同，並無二致。然按一般民眾普遍認知之毒品非法交易
    ，向為政府查禁森嚴且重罰不寬貸，衡諸常情，倘非有利可
    圖，絕無平白甘冒被重罰風險之理，從而，舉凡其有償交易
    ，除足反證其確另基於某種非圖利本意之關係外，通常尚難
    因無法查悉其買進、賣出之差價，而諉無營利之意思，或阻
    卻販賣犯行之追訴。又販賣毒品之所謂販賣行為，係行為人
    基於營利之目的，而販入或賣出毒品而言。販賣毒品者，其
    主觀上有營利之意圖，且客觀上有販賣之行為即足構成，至
    於實際上是否已經獲利則非所問。本案被告販入愷他命後，
    以附表所示之代價販售予如附表所示之人，其販賣第三級毒
    品確有營利之意圖至為明顯。堪認被告自白與事實相符而可
    採信。本案事證已明，被告犯行堪以認定。
二、至證人林聖勛雖證稱99年6 月21日晚上11時20分許向被告拿
    取2 公克之愷他命係被告室友王國珍要施用，伊幫王國珍向
    被告拿取，沒有給被告錢云云（見偵卷第146 頁）。惟觀之
    證人與被告於上開時間之通訊監察譯文（見偵查卷第105 頁
    ），證人林聖勛對王國珍部分隻字未提，僅要求被告下樓拿
    錢並給伊愷他命，是證人林聖勛前開證述係幫王國珍拿愷他
    命及未給付被告金錢等情顯係迴護被告之詞，不足採信，證
    人林聖勛於該日應係向被告購買愷他命無訛。又證人陳俊宏
    先於警詢時證述被告於99年5 月13日有拿1 公斤愷他命放在
    伊住處，伊於隔日賣500 公克12萬元予綽號「小陳」之男子
    ，剩餘500 公克伊退還給被告云云（見偵卷第159 反面-160
    頁）。復於偵查中證稱：被告有拿1 公斤的愷他命來，但伊
    沒有拿云云（見偵卷第163 頁）。是其證述被告於99年5 月
    13 日 交付1 公斤愷他命之流向乙節前後不一，已難採信。
    再由該日被告與證人陳俊宏之通訊監察譯文即「陳俊宏：你
    的專長我那天不是跟你說我跟人家拿那個亮亮那種就是。莊
    勝傑：50嗎。陳俊宏：對阿我是跟人家拿50對阿。莊勝傑：
    好啦兄弟價啦40有沒有辦法。陳俊宏：40是細的還是顆粒的
    。莊勝傑：顆粒的。陳俊宏：40喔。莊勝傑：有沒有辦法拉
    。」（見偵卷第179 頁）等詢問、商討及議訂愷他命品質及
    價格之通聯內容，核予被告自白「兄弟價40有沒有辦法」係
    指販賣證人陳俊宏1 公斤愷他命24萬元等情相符，足見陳俊
    宏前開未向被告購買之證述應係為卸免自身販賣愷他命罪責
    之詞，不足採信。
參、論罪科刑：
一、按愷他命係屬毒品危害防制條例第2 條第2項第3款所稱之第
    三級毒品，非經許可不得販入或賣出，是核被告莊勝傑如附
    表編號1 至10共10次所為均係犯毒品危害防制條例第4 條第
    3 項之販賣第三級毒品罪。被告因販賣而持有愷他命之低度
    行為，應為其販賣愷他命之高度行為所吸收，不另論罪。又
    被告於偵查及審判中，均就如附表編號1 至10所載之10次販
    賣愷他命之犯行自白不諱，均應依毒品危害防制條例第17條
    第2 項規定減輕其刑。另被告先後10次販賣第三級毒品之犯
    行，犯意個別，應分論併罰。
二、爰審酌被告明知愷他命為第三級毒品，若濫行施用，對施用
    者身心將造成嚴重傷害，進而影響施用者之經濟能力，甚且
    造成家庭破裂戕害國力，均為國家嚴格查禁之違禁物，仍加
    以販賣，其行為助長毒品流通，況被告本案販賣之次數頻繁
    ，且附表編號1 部分販賣愷他命1 公斤、販賣所得24萬元，
    附表編號3 部分販賣愷他命100 公克、販賣所得28,000元，
    附表編號4 部分販賣愷他命100 公克、販賣所得27,000元，
    附表編號7 部分販賣愷他命100 公克、販賣所得24,500元，
    附表編號9 部分販賣愷他命100 公克、販賣所得26,000元，
    附表編號11部分販賣愷他命200 公克、販賣所得52,000元，
    足見被告上開販賣之數量及所得非微，與一般少量毒品交易
    之情迥異，又兼慮及其於原審審理中始終坦承販賣第三級毒
    品犯行之犯後態度，暨其犯罪手段、犯罪所得、生活狀況、
    智識程度等一切情狀，就其所犯各罪分別量處如附表編號1
    至10所示之刑，並定其應執行刑。至檢察官雖對被告具體求
    刑有期徒刑4 年，然本院審酌上開各情，認被告應處以主文
    所示之刑，並定如主文所示之應執行之刑，始可達罰當其罪
    之目的，檢察官之求刑稍屬過輕，附此敘明。
三、按毒品危害防制條例第19條第1 項規定：「犯第4 條至第9
    條、第12條、第13條或第14條第1 項、第2 項之罪者，其供
    犯罪所用或因犯罪所得之財產，均沒收之，如全部或一部不
    能沒收時，追徵其價額或以其財產抵償之。」，被告販賣毒
    品愷他命共計10次，販賣所得合計403,100 元未扣案，爰依
    毒品危害防制條例第19條第1 項宣告沒收，如全部或一部不
    能沒收時，則以其財產抵償之。又「一、毒品危害防制條例
    第十九條第一項規定性質上係沒收之補充規定。其屬於本條
    所定沒收之標的，如得以直接沒收者，判決主文僅宣告沒收
    即可，不生『追徵其價額』或『以其財產抵償之』問題，須
    沒收之標的全部或一部不能沒收時，始生『追徵其價額」或
    『以其財產抵償之』選項問題。而『追徵其價額』或『以其
    財產抵償之』係屬兩種選項，分別係針對現行貨幣以外之其
    他財產與現行貨幣而言。二、本規定所稱『追徵其價額』者
    ，係指所沒收之物為金錢以外之其他財物而無法沒收時，因
    其實際價值不確定，應追徵其價額，使其繳納與原物相當之
    價額，並無以其財產抵償之問題。倘嗣後追徵其金錢價額，
    不得結果而須以其財產抵償者，要屬行政執行機關依強制執
    行之法律之執行問題，即無不能執行之情形，自毋庸諭知『
    或以其財產抵償之』。如不能沒收之沒收標的為金錢時，因
    價值確定，判決主文直接宣告『以其財產抵償之』即可，不
    發生追徵價額之問題。」（最高法院99年度第5 次刑事庭會
    議(二)），被告所有之未扣案門號0000000000號SIM 卡1 張及
    扣案序號00000000000000002 號之索尼易利信牌手機1 支均
    係供販賣毒品時聯繫所用，該SIM 雖未扣案，惟不能證明業
    已滅失，均應依毒品危害防制條例第19條第1 項之規定宣告
    沒收，該SIM 卡如全部或一部不能沒收時，追徵其價額。至
    扣案諾基亞手機1 支（含門號0000000000號SIM 卡1 張）、
    門號0000000000號SIM 卡1 張，均查無積極證據足認上揭扣
    案物品係被告販賣毒品所用之物或犯罪所得，爰不另為沒收
    之諭知。
據上論斷，應依刑事訴訟法第299 條第1 項前段、毒品危害防制
條例第4 條第3 項、第17條第2 項、第19條第1 項，刑法第11條
、第51條第5 款，判決如主文。
本案經檢察官黃榮德到庭執行職務。
中    華    民    國    99    年    11    月    26    日
                  刑事第八庭審判長  法  官  劉  為  丕
                                    法  官  謝  枚  霏
                                    法  官  溫  祖  明
以上正本證明與原本無異。
如不服本判決應於收受判決後10日內向本院提出上訴書狀，並應
敘述具體理由。其未敘述上訴理由者，應於上訴期間屆滿後20日
內向本院補提理由書( 均須按他造當事人之人數附繕本) 「切勿
逕送上級法院」。
                                    書記官  邱  仲  騏
中    華    民    國    99    年    11    月    26    日
附錄論罪科刑法條：
修正後毒品危害防制條例第4條第3項
製造、運輸、販賣第三級毒品者，處五年以上有期徒刑，得併科
新臺幣七百萬元以下罰金。
附表：
 ┌─┬───┬────┬───────┬────┬────────────────────┐
 │編│對象  │時  間  │方式/         │毒品數量│  宣  告  刑                            │
 │號│      │        │ 地點         │/價格   │                                        │
 ├─┼───┼────┼───────┼────┼────────────────────┤
 │1 │陳俊宏│99年5 月│由莊勝傑在桃園│1 公斤  │莊勝傑販賣第三級毒品，處有期徒刑參年。未│
 │  │      │13日晚上│縣桃園市○○路│24萬元  │扣案之販賣第三級毒品所得財物新臺幣貳拾肆│
 │  │      │7時許   │49 之1號5 樓之│        │萬元沒收，如全部或一部不能沒收時，以其財│
 │  │      │        │2 陳俊宏住處交│        │產抵償之；扣案序號00000000000│
 │  │      │        │付            │        │六二○八三二號之索尼易利信牌行動電話壹支│
 │  │      │        │              │        │（不含門號0000000000號SIM 卡）│
 │  │      │        │              │        │沒收；未扣案門號0000000000號SI│
 │  │      │        │              │        │M 卡壹張沒收，如全部或一部不能沒收時，追│
 │  │      │        │              │        │徵其價額。                              │
 ├─┼───┼────┼───────┼────┼────────────────────┤
 │2 │鄭昆融│99年6月1│莊勝傑將右開愷│5 公克  │莊勝傑販賣第三級毒品，處有期徒刑貳年陸月│
 │  │      │0 日凌晨│他命先交予真實│1,800 元│。未扣案之販賣第三級毒品所得財物新臺幣壹│
 │  │      │0 時29分│姓名年籍不詳之│        │仟捌佰元沒收，如全部或一部不能沒收時，以│
 │  │      │許      │成年友人，再由│        │其財產抵償之；扣案序號000000000│
 │  │      │        │該友人在桃園縣│        │00000000號之索尼易利信牌行動電話│
 │  │      │        │八德市○○○街│        │壹支（不含門號0000000000號SIM │
 │  │      │        │某便利商店前交│        │卡）沒收；未扣案門號0000000000│
 │  │      │        │付            │        │號SIM 卡壹張沒收，如全部或一部不能沒收時│
 │  │      │        │              │        │，追徵其價額。                          │
 ├─┼───┼────┼───────┼────┼────────────────────┤
 │3 │鄭昆融│99年6月1│莊勝傑將右開愷│100 公克│莊勝傑販賣第三級毒品，處有期徒刑貳年捌月│
 │  │      │6 日下午│他命先交予真實│28,000元│。未扣案之販賣第三級毒品所得財物新臺幣貳│
 │  │      │2時51 分│姓名年籍不詳之│        │萬捌仟元沒收，如全部或一部不能沒收時，以│
 │  │      │許      │成年友人，再由│        │其財產抵償之；扣案序號000000000│
 │  │      │        │該友人在桃園縣│        │00000000號之索尼易利信牌行動電話│
 │  │      │        │八德市○○○街│        │壹支（不含門號0000000000號SIM │
 │  │      │        │某便利商店前交│        │卡）沒收；未扣案門號0000000000│
 │  │      │        │付            │        │號SIM 卡壹張沒收，如全部或一部不能沒收時│
 │  │      │        │              │        │，追徵其價額。                          │
 ├─┼───┼────┼───────┼────┼────────────────────┤
 │4 │易楷評│99年6月1│由莊勝傑在桃園│100 公克│莊勝傑販賣第三級毒品，處有期徒刑貳年捌月│
 │  │      │7 日凌晨│縣八德市福國北│27,000元│。未扣案之販賣第三級毒品所得財物新臺幣貳│
 │  │      │0 時6 分│街某便利商店前│        │萬柒仟元沒收，如全部或一部不能沒收時，以│
 │  │      │許      │交付          │        │其財產抵償之；扣案序號000000000│
 │  │      │        │              │        │00000000號之索尼易利信牌行動電話│
 │  │      │        │              │        │壹支（不含門號0000000000號SIM │
 │  │      │        │              │        │卡）沒收；未扣案門號0000000000│
 │  │      │        │              │        │號SIM 卡壹張沒收，如全部或一部不能沒收時│
 │  │      │        │              │        │，追徵其價額。                          │
 ├─┼───┼────┼───────┼────┼────────────────────┤
 │5 │鄭昆融│99年6月2│莊勝傑將右開愷│10 公克 │莊勝傑販賣第三級毒品，處有期徒刑貳年陸月│
 │  │      │1 日下午│他命先交予真實│2,600 元│。未扣案之販賣第三級毒品所得財物新臺幣貳│
 │  │      │3 時許  │姓名年籍不詳之│        │仟陸佰元沒收，如全部或一部不能沒收時，以│
 │  │      │        │成年友人，再由│        │其財產抵償之；扣案序號000000000│
 │  │      │        │該友人在桃園縣│        │00000000號之索尼易利信牌行動電話│
 │  │      │        │八德市○○○街│        │壹支（不含門號0000000000號SIM │
 │  │      │        │某便利商店前交│        │卡）沒收；未扣案門號0000000000│
 │  │      │        │付            │        │號SIM 卡壹張沒收，如全部或一部不能沒收時│
 │  │      │        │              │        │，追徵其價額。                          │
 ├─┼───┼────┼───────┼────┼────────────────────┤
 │6 │林聖勛│99年6月2│由莊勝傑在桃園│2 公克  │莊勝傑販賣第三級毒品，處有期徒刑貳年陸月│
 │  │      │1 日晚上│縣八德市陸光四│600元   │。未扣案之販賣第三級毒品所得財物新臺幣陸│
 │  │      │11時20分│村之住處前交付│        │佰元沒收，如全部或一部不能沒收時，以其財│
 │  │      │許      │              │        │產抵償之；扣案序號00000000000│
 │  │      │        │              │        │六二○八三二號之索尼易利信牌行動電話壹支│
 │  │      │        │              │        │（不含門號0000000000號SIM 卡）│
 │  │      │        │              │        │沒收；未扣案門號0000000000號SI│
 │  │      │        │              │        │M 卡壹張沒收，如全部或一部不能沒收時，追│
 │  │      │        │              │        │徵其價額。                              │
 ├─┼───┼────┼───────┼────┼────────────────────┤
 │7 │真實姓│99年6 月│由莊勝傑在桃園│100 公克│莊勝傑販賣第三級毒品，處有期徒刑貳年捌月│
 │  │名年籍│23日凌晨│縣八德交流道附│24,500元│。未扣案之販賣第三級毒品所得財物新臺幣貳│
 │  │不詳綽│1時許   │近交付        │        │萬肆仟伍佰元沒收，如全部或一部不能沒收時│
 │  │號「綠│        │              │        │，以其財產抵償之；扣案序號0000000│
 │  │島」之│        │              │        │0000000000號之索尼易利信牌行動│
 │  │成年男│        │              │        │電話壹支（不含門號0000000000號│
 │  │子    │        │              │        │SIM 卡）沒收；未扣案門號00000000│
 │  │      │        │              │        │○二號SIM 卡壹張沒收，如全部或一部不能沒│
 │  │      │        │              │        │收時，追徵其價額。                      │
 ├─┼───┼────┼───────┼────┼────────────────────┤
 │8 │邱憲良│99年6 月│由莊勝傑在桃園│2 公克  │莊勝傑販賣第三級毒品，處有期徒刑貳年陸月│
 │  │      │21日晚上│縣桃園市○○路│600 元  │。未扣案之販賣第三級毒品所得財物新臺幣陸│
 │  │      │11時42分│之某網路咖啡店│        │佰元沒收，如全部或一部不能沒收時，以其財│
 │  │      │許（起訴│前交付        │        │產抵償之；扣案序號00000000000│
 │  │      │書誤載為│              │        │六二○八三二號之索尼易利信牌行動電話壹支│
 │  │      │99年6 月│              │        │（不含門號0000000000號SIM 卡）│
 │  │      │23日）  │              │        │沒收；未扣案門號0000000000號SI│
 │  │      │        │              │        │M 卡壹張沒收，如全部或一部不能沒收時，追│
 │  │      │        │              │        │徵其價額。                              │
 ├─┼───┼────┼───────┼────┼────────────────────┤
 │9 │鄭昆融│99年6 月│莊勝傑將右開愷│100公克 │莊勝傑販賣第三級毒品，處有期徒刑貳年捌月│
 │  │      │24日凌晨│他命先交予真實│26,000元│。未扣案之販賣第三級毒品所得財物新臺幣貳│
 │  │      │0 時11分│姓名年籍不詳之│        │萬陸仟元沒收，如全部或一部不能沒收時，以│
 │  │      │許      │成年友人，再由│        │其財產抵償之；扣案序號000000000│
 │  │      │        │該友人在桃園縣│        │00000000號之索尼易利信牌行動電話│
 │  │      │        │八德市○○○街│        │壹支（不含門號0000000000號SIM │
 │  │      │        │某便利商店前交│        │卡）沒收；未扣案門號0000000000│
 │  │      │        │付            │        │號SIM 卡壹張沒收，如全部或一部不能沒收時│
 │  │      │        │              │        │，追徵其價額。                          │
 ├─┼───┼────┼───────┼────┼────────────────────┤
 │10│易楷評│99年6 月│由莊勝傑在桃園│200 公克│莊勝傑販賣第三級毒品，處有期徒刑貳年捌月│
 │  │      │24日凌晨│縣八德市福國北│52,000元│。未扣案之販賣第三級毒品所得財物新臺幣伍│
 │  │      │1 時21分│街某處交付    │        │萬貳仟元沒收，如全部或一部不能沒收時，以│
 │  │      │許      │              │        │其財產抵償之；扣案序號000000000│
 │  │      │        │              │        │00000000號之索尼易利信牌行動電話│
 │  │      │        │              │        │壹支（不含門號0000000000號SIM │
 │  │      │        │              │        │卡）沒收；未扣案門號0000000000│
 │  │      │        │              │        │號SIM 卡壹張沒收，如全部或一部不能沒收時│
 │  │      │        │              │        │，追徵其價額。                          │
 └─┴───┴────┴───────┴────┴────────────────────┘

司法院資訊處製作；財團法人民間司法改革基金會備份。
